臺灣宜蘭地方法院刑事判決　　　　　　　　　　　　　九十三年度訴緝字第二０號
　　公　訴　人　臺灣宜蘭地方法院檢察署檢察官
　　被　　　告　乙○○　男　五.
　　　　　　　　　　　　（現在臺灣宜蘭看守所羈押中）
右列被告因詐欺等案件，經檢察官提起公訴（九十一年度偵字第二九九三號），被告
於本院為有罪之答辯，經本院裁定進行簡式審判程序，爰不經通常審判程序判決如左
：
    主  文
乙○○連續意圖為自己不法之所有，以詐術使人將本人之物交付，累犯，處有期徒刑
壹年，扣案之「台北地方法院地檢署檢察官陳志嘉」名片壹張沒收。
    事  實
一、乙○○前因詐欺、偽造文書等案件，經臺灣臺北地方法院以八十二年度訴字第一
    二○號刑事判決判處有期徒刑七年確定，於民國八十五年十月二十八日獲准假釋
    出獄後，於假釋期間中復因詐欺案件，經臺灣板橋地方法院以八十六年度易字第
    七七二八號刑事判決判處有期徒刑一年二月，並經撤銷前開假釋，而前開二有期
    徒刑經接續執行後，於八十九年八月四日再度獲准假釋出監並付保護管束，保護
    管束期滿日期為九十一年十一月二日。詎其於八十九年間獲准假釋出獄後，竟仍
    不知悛悔，於九十一年五、六月間，在台北市○○○路委請不知情之某印刷店印
    製「台北地方法院署察署檢察官陳志嘉」之名片後，竟意圖為自己不法之所有，
    即於假釋期間中，先於九十一年十月二十四日下午四時許，在嘉義市○○路七十
    之一號，公然冒用台北地方法院地檢署檢察官之官銜，自稱為陳志嘉檢察官，並
    藉詞內有公款新臺幣（下同）四萬五千元及私有款項三萬元之公事包遺留在計程
    車上，現急需借款返回台北開會為由誆騙甲○○，致甲○○陷於錯誤而交付五萬
    元之借款；而其在詐騙甲○○得逞後，復於同年十一月十三日下午七時許，在宜
    蘭縣三星鄉○○路二十之三號丙○○住處內，再度持用陳志嘉檢察官之名片，並
    佯稱內有九萬元之公事包遺留計程車上，現急須借款搭乘火車前往花蓮開會為由
    誆騙丙○○，致丙○○陷於錯誤而交付四萬三千元。嗣因丙○○在其離去後按名
    片所登電話查詢結果，發現遭騙而及時報警，始於九十一年十一月十三日晚間八
    時四十分許，在宜蘭縣羅東鎮○○路與公正路口為警查獲，並當場扣得其向丙○○詐取之四萬三千元，及起出其用以行騙之「台北地方法院地檢署檢察官陳志嘉
    」名片一張。
二、案經甲○○訴請及丙○○訴由宜蘭縣警察局羅東分局報請臺灣宜蘭地方法院檢察
    署檢察官偵查起訴。
    理  由
一、訊據被告乙○○於本院審理中對於前揭冒用檢察官官銜及詐騙告訴人甲○○、丙○○等情不諱，核與告訴人甲○○、丙○○二人指訴被告詐騙情節相符。此外並
    有被告用以行騙所用之「台北地方法院地檢署檢察官陳志嘉」名片一張扣案，及
    告訴人丙○○領回被騙款項所出具之贓物認領保管單一紙附卷可參。綜上所述，
    本件事證明確，被告犯行洵堪認定，應依法論科。
二、核被告乙○○所為，係犯刑法第一百五十九條冒用公務員官銜罪、第三百三十九
    條第一項詐欺取財罪。又按刑法上之所規定之常業罪，須有賴某種犯罪為業之意
    思，並於事實上反覆實施同一犯罪，而以之為謀生之職業。經查被告雖冒用檢察
    官官銜詐騙被害人，惟其詐騙行為僅有二次，則被告是否有賴此犯罪為生尚非無
    疑，依卷內資料並無積極證據足認被告有以詐欺罪為常業，是被告二次詐欺取財
    犯行，應係犯刑法第三百三十九條第一項詐欺取財罪，公訴人認被告係犯同法第
    三百四十條常業詐欺罪，尚有未洽，惟其基本事實同一，經本院諭知變更後之罪
    名，自應予審理，並變更其起訴法條。被告所犯冒用公務員官銜罪與詐欺取財罪
    二罪間，有方法結果之牽連關係，為牽連犯，應從一重依詐欺取財罪處斷。被告
    先後二次詐欺犯行，時間緊接，方法相同，觸犯犯罪構成要件相同之罪，顯係基
    於概括犯意為之，應依刑法第五十六條連續犯之規定，論以一罪，並加重其刑。
    按假釋中因故意更犯罪，受有期徒刑以上刑之宣告者，撤銷其假釋，刑法第七十
    八條第一項定有明文，惟同條第二項規定：「前項犯罪，其起訴及判決確定在假
    釋期滿前者於假釋期滿後六月以內，仍撤銷其假釋；其判決確定在假釋期滿後者
    ，於確定後六月以內，撤銷之。」故撤銷假釋，必須再犯罪，其犯罪、起訴均在
    假釋中始可。如犯罪在假釋中，而起訴及判決確定已在假釋期滿後者，即不得撤
    銷假釋。本件被告於八十九年八月四日假釋出監，於九十一年十一月二日假釋期
    滿，被告於假釋期滿前及期滿後，再詐欺取財犯行，其犯罪時間各為「九十一年
    十月二十四日」及「九十一年十一月十三日」，是被告第一次詐欺取財犯行雖在
    假釋期間中犯之，然該罪起訴時間，係在假釋期滿後之九十一年十一月二十六日
    ，有卷附起訴書可憑，依前揭說明，自不得據以撤銷假釋。又被告前案假釋既無
    撤銷之原因，依刑法第七十九條第一項之規定，其未執行之刑，於假釋期滿時，
    以已執行論，則被告於九十一年十一月十三日復犯詐欺取財犯行，為受有期徒刑
    執行完畢後，五年以內再犯有期徒刑以上之罪，自屬累犯（參見最高法院八十六
    年度台非字第四二號判決意旨），本件被告於有期徒刑執行完畢後五年內再犯有
    期徒刑以上之本罪，應依刑法第四十七條累犯之規定，加重其刑，並遞加重之。
    爰審酌被告公然冒用檢察官之官銜向民眾詐騙，依其犯罪所生之損害，及犯罪後
    態度等一切情狀，量處如主文所示之刑，以示懲儆。扣案之「台北地方法院地檢
    署檢察官陳志嘉」之名片一張，係屬被告所有，且供其犯罪所用之物，依法宣告
    沒收之。
據上論斷，應依刑事訴訟法第二百九十九條第一項前段、第三百條，刑法第五十六條
、第一百五十九條、第三百三十九條第一項、第五十五條、第四十七條、第三十八條
第一項第二款判決如主文。
本案經檢察官劉憲英到庭執行職務
中　　　華　　　民　　　國　　九十三　　年　　 十二 　　月　　　二　　　日
                         　　　　臺灣宜蘭地方法院刑事第四庭
                                 　　法  官  辜  漢  忠
右正本證明與原本無異
如不服本判決，應於判決送達後十日內，向本院提出上訴狀。（需附繕本）
                                     書記官  林  秀  麗
中　　　華　　　民　　　國　　九十三　　年　　 十二 　　月　　　三　　　日
附錄本案論罪科刑法條全文：
刑法第一百五十九條
公然冒用公務員服飾、徽章或官銜者，處五百元以下罰金。
中華民國刑法第三百三十九條第一項
意圖為自己或第三人不法之所有，以詐術使人將本人或第三人之物交付者，處五年以
下有期徒刑、拘役或科或併科一千元以下罰金。
